【裁判字號】    97,裁,4492
【裁判日期】    970918
【裁判案由】    返還公法上不當得利
【裁判全文】
最  高  行  政  法  院  裁  定
                                      97年度裁字第4492號
上  訴  人  甲○○
            乙○○
共      同
訴訟代理人  賴俊睿  律師
            沈孟賢  律師
被 上訴 人  桃園縣政府
代  表  人  丙○○
訴訟代理人  張曼隆  律師
上列當事人間返還公法上不當得利事件，上訴人對於中華民國97
年6月4日臺北高等行政法院96年度訴更一字第159號判決，提起
上訴，本院裁定如下：
    主  文
上訴駁回。
上訴審訴訟費用由上訴人負擔。
    理  由
一、按對於高等行政法院判決之上訴，非以其違背法令為理由，
    不得為之，行政訴訟法第242條定有明文。依同法第243條第
    1項規定，判決不適用法規或適用不當者，為違背法令；而
    判決有同條第2項所列各款情形之一者，為當然違背法令。
    是當事人對於高等行政法院判決上訴，如依行政訴訟法第24
    3條第1項規定，以高等行政法院判決有不適用法規或適用不
    當為理由時，其上訴狀或理由書應有具體之指摘，並揭示該
    法規之條項或其內容；若係成文法以外之法則，應揭示該法
    則之旨趣；倘為司法院解釋或本院之判例，則應揭示該判解
    之字號或其內容。如以行政訴訟法第243條第2項所列各款情
    形為理由時，其上訴狀或理由書，應揭示合於該條項各款之
    事實。上訴狀或理由書如未依此項方法表明，或其所表明者
    與上開法條規定不合時，即難認為已對高等行政法院判決之
    違背法令有具體之指摘，其上訴自難認為合法。
二、本件上訴人對於臺北高等行政法院判決上訴，主張：系爭桃
    園縣中壢市○○段937-14地號土地之徵收補償費，上訴人係
    善意之受領人，且所領取徵收補償費之半數亦已交付給訴外
    人劉奕崙、劉奕岑、劉奕崧等3人，本件應有民法第182條第
    1項所定免負返還責任之情事，原判決對此未加論斷，有判
    決不備理由之違背法令。又本件於原審被告共有3人，原判
    決卻未分別判命應返還不當得利之金額，有適用法規不當之
    違誤。另被上訴人已多次自承並未撤銷系爭行政處分違法之
    部分，原判決卻仍認定被上訴人已對違法行政處分為部分撤
    銷，顯過於速斷，亦有違誤等語，雖以該判決違背法令為理
    由，惟核其上訴理由，係就原審取捨證據、認定事實之職權
    行使，及依職權裁量所論斷，指摘其為不當，並就原審已論
    斷者，泛言未論斷，或就原審所為論斷，泛言其論斷矛盾，
    或重複前已主張為原審詳予論斷所不採之理由，泛謂原判決
    違背法令，而未具體說明其有何不適用法規或適用法規不當
    之情形，並揭示該法規之條項或其內容，及合於行政訴訟法
    第243條第2項所列各款之事實，難認對該判決之如何違背法
    令已有具體之指摘。依首揭說明，應認其上訴為不合法。又
    原判決命原審被告3人應給付如主文所述金額，並無「連帶
    」字樣，即為平均給付之意；另上訴人受領溢領之補償費為
    金錢，具有高度可替代性及普遍使用性，一旦領取歸入上訴
    人之財產內，且其領取後總財產增加，無論其如何處分支用
    ，實際上獲致財產總額之增加現尚存在，上訴人抗辯溢領之
    補償費利益已部分不存在，免負返還責任云云，尚不足採，
    併此敘明。
三、據上論結，本件上訴為不合法。依行政訴訟法第249條第1項
    前段、第104條、民事訴訟法第95條、第78條、第85條第1項
    前段，裁定如主文。
中    華    民    國    97    年    9     月    18    日
                    最高行政法院第三庭
                        審判長法官  黃  璽  君
                              法官  黃  淑  玲
                              法官  鄭  忠  仁
                              法官  黃  本  仁
                              法官  吳  東  都
以  上  正  本  證  明  與  原  本  無  異
中    華    民    國    97    年    9     月    19    日
                              書記官  彭  秀  玲


司法院資訊處製作；財團法人民間司法改革基金會備份。
